【裁判字號】    92,上訴,1362
【裁判日期】    920807
【裁判案由】    毒品危害防制條例
【裁判全文】
臺灣高等法院臺中分院刑事判決                  九十二年度上訴字第一三六二號
    上  訴  人  臺灣苗栗地方法院檢察署檢察官
    被      告  乙○○
右上訴人因被告毒品危害防制條例案件，不服臺灣苗栗地方法院九十二年度易字第一
０二號中華民國九十二年五月六日第一審判決（起訴案號：臺灣苗栗地方法院檢察署
九十二年度毒偵字第九三號），提起上訴，本院判決如左：
    主      文
原判決關於施用第二級毒品及定執行刑部分撤銷。
乙○○連續施用第二級毒品，處有期徒刑肆月，如易科罰金以佰元折算壹日，扣案
之玻璃頭吸食器壹個沒收。
其他上訴駁回。
本判決第二項所處之刑，與上訴駁回所處之有期徒刑陸月，應執行有期徒刑玖月，如
易科罰金以佰元折算壹日，扣案之玻璃頭吸食器壹個沒收。
    事      實
一、乙○○前曾於民國（下同）八十六年五月二十二日因違反麻醉藥品管理條例案件
    ，經台灣新竹地方法院判處有期徒刑六月確定，甫於八十六年八月十三日易科罰
    金執行完畢（未構成累犯）。嗣又因施用毒品案件，先後經台灣苗栗地方法院裁
    定送觀察、勒戒後，均認無繼續施用毒品傾向，而由台灣苗栗地方法院檢察署檢
    察官分別於八十七年八月二十六日以八十七年度偵字第三三七四號及八十八年九
    月三十日以八十八年度偵字第三七九三號為不起訴處分確定在案。詎仍不知悔改
    ，復基於施用第一級毒品海洛因之犯意，於九十一年九月三十日前三日之某時許
    ，在不詳處所，以不詳方法，施用第一級毒品海洛因一次。又另行起意，基於施
    用第二級毒品安非他命之概括犯意，先於九十一年九月三十日前三日之某時許，
    在不詳處所，以不詳方法，施用第二級毒品安非他命一次。復於九十二年一月下
    旬某日，在其所駕駛之砂石車內，施用第二級毒品安非他命一次。嗣於九十年九
    月三十日二十二時五十五分許，為警在苗栗縣竹南鎮○○路與三泰街口查獲，並
    扣得乙○○所有供施用第二級毒品安非他命所用之玻璃頭吸食器一個，另經警採
    取其尿液送驗結果，呈嗎啡及甲基安非他命陽性反應。繼於九十二年一月二十八
    日十七時五分許，又為警在苗栗縣頭份鎮○○里○鄰○○路一二四巷十號查獲，
    並採取其尿液送驗結果，呈甲基安非他命陽性反應，始查悉上情。
二、案經苗栗縣警察局竹南分局報請台灣苗栗地方法院檢察署檢察官偵查起訴暨由該
    署檢察官移送併案審理（九十二年度毒偵字第三三四、四一五號）。
    理      由
一、訊據被告乙○○雖矢口否認有施用第一級毒品及第二級毒品之犯行，辯稱：伊第
    一次被查獲當時，伊係去找伊車子，當時裡面有人在吸食毒品。第二次被查獲當
    時，伊係去打聽伊車子之下落。伊並未吸食海洛因及安非他命，伊可能係吸到二
    手煙，故尿液中始檢出嗎啡及甲基安非他命陽性反應云云。惟查右開被告於九十
    一年九月三十日前三日內之某時，在不詳處所，以不詳方法，施用海洛因及安非
    他命之犯行，業據被告於原審審理時自白不諱（見原審卷第一八頁），並有扣案
    之上開玻璃頭吸食器一個足稽，且其於九十一年九月三十日為警查獲時所採取之
    尿液經送檢驗結果確檢出嗎啡及甲基安非他命陽性反應，亦有中山醫學大學附設
    醫院藥物濫用檢測中心檢驗報告一份在卷可稽（見原審卷第一五頁）。至被告於
    九十二年一月下旬某日，在其所駕駛之砂石車內，施用第二級毒品安非他命之犯
    行，亦據被告於警訊時供認不諱（見三三四號偵查卷第十頁），且其於九十二年
    一月二十八日為警查獲時所採取之尿液經檢驗結果確檢出甲基安非他命陽性反應
    ，亦有苗栗縣衛生局煙毒尿液檢驗成績書一份附卷可按（見三三四偵查卷第十四
    頁）。另除非在密閉之空間與施用毒品者長期相處，否則應不可能會吸到二手煙
    ，本件被告迄今尚無法舉出案發當時究係與何位施用毒品者在何處長期相處，足
    見其辯稱係吸到二手煙云云，並不足取。另被告前曾因施用毒品案件，先後經台
    灣苗栗地方法院裁定送觀察、勒戒後，均認無繼續施用毒品傾向，而經台灣苗栗
    地方法院檢察署檢察官分別於八十七年八月二十六日以八十七年度偵字第三三七
    四號及八十八年九月三十日以八十八年偵字第三七九三號為不起訴處分確定在案
    等情，亦有八十七年度偵字第三三七四號及八十八年偵字第三七九三號不起訴處
    分書二紙及台灣高等法院被告全國前案紀錄表一份在卷可憑（見九三號偵查卷第
    二七頁至第二八頁）。綜上所述，足證被告上開所辯顯係事後圖卸之詞，不足採
    信，是罪證明確，其三犯施用毒品之犯行堪以認定。又被告第一次為警查獲時所
    採取之尿液經送苗栗縣衛生局檢驗結果雖未檢出嗎啡陽性反應，惟被告於原審已
    自白於上開時間確有施用第一級毒品海洛因，且其尿液經送請中山醫學大學附設
    醫院檢驗結果確檢出嗎啡陽性反應，已如前述，益見上開苗栗縣衛生局之此部分
    檢驗結果，並不足取，附此說明。
二、按海洛因屬於八十七年五月二十日公布之毒品危害防制條例第二條第一項第一款
    規定之第一級毒品，安非他命則屬於同條項第二款規定之第二級毒品。核被告所
    為，係犯毒品危害防制條例第十條第一項之施用第一級毒品罪及同條第二項之施
    用第二級毒品罪。其施用第一級毒品海洛因及施用第二級毒品安非他命前之持有
    毒品海洛因、安非他命行為，已為施用之高度行為吸收，不另論罪。至其先後施
    用第二級毒品犯行，犯罪構成要件相同，顯係基於概括犯意反覆為之，為連續犯
    ，應依法論以一罪。另其所犯之上開二罪間，犯意各別、行為互異，應分論併罰
    。又公訴人起訴意旨雖未敘及被告於九十一年九月三十日前三日內之某時許，在
    不詳處所，以不詳方法，施用第一級毒品海洛因一次之犯行，惟此部分犯罪與已
    起訴之上開施用第二級毒品罪，係屬刑事訴訟法第七條第一款所規定之相牽連案
    件，且經檢察官於原審審理中當庭追加起訴，自應併予審理。又被告於九十二年
    一月下旬某日，在其所駕駛之砂石車內施用第二級毒品部分，雖未經起訴，但因
    此部分與已起訴之上開施用第二級毒品部分係屬具有連續關係之裁判上一罪，為
    起訴效力所及，亦應併予審判。原審調查後就被告施用第一級毒品部分，適用毒
    品危害防制條例第十條第一項、刑法第十一條前段、第四十一條第一項前段，並
    審酌被告前曾因違反麻醉藥品管理案件，經台灣新竹地方法院判處有期徒刑六月
    確定，甫於八十六年八月十三日經易科罰金執行完畢（有台灣高等法院被告全國
    前案紀錄表足按），及其犯罪之動機、目的、僅施用第一級毒品一次及犯後態度
    等一切情狀，量處被告有期徒刑六月，並諭知易科罰金之折算標準，認事用法核
    無違誤，量刑亦妥適。檢察官此部分上訴意旨空口（未附任何理由）指摘原判決
    不當，並無理由，應予駁回。至施用第二級毒品部分，原審予以論罪科刑，固非
    無見，惟查原審審判期日僅就起訴部分審理，就併辦部分（即九十二年一月下旬
    施用第二級毒品部分），未及審理即加以判決，顯與直接審理之原則有違。檢察
    官上訴意旨執此指摘原判決此部分不當，非無理由，應由本院將原判決關於此部
    分及定執行刑部分，予以撤銷改判。爰審酌被告曾有施用毒品之犯罪前科及其施
    用安非他命之時間、犯後態度等一切情狀，量處被告如主文第二項所示之刑，並
    諭知易科罰金之折算標準，以示懲儆。又扣案之上開玻璃頭吸食器一個係被告所
    有，且為供犯罪所用之物，並依法宣告沒收。至上訴駁回及撤銷改判部分，應合
    併定其應執行刑。又警方於九十一年一月二十八日所查扣之海洛因、安非他命及
    安非他命吸食器、注射針筒等物品，被告否認係其所有，又無其他證據證明係被
    告所有，故不於本件宣告沒收銷毀或沒收（海洛因及安非他命部分，宜由檢察官
    聲請單獨宣告沒收銷毀），併此敘明。
三、據上論結，應依刑事訴訟法第三百六十九條第一項前段、第三百六十四條、第二
    百九十九條第一項前段、第三百六十八條、毒品危害防制條例第十條第第二項，
    刑法第十一條前段、第五十六條、第五十一條第五款、第四十一條第一項前段、
    第三十八條第一項第二款，罰金罰鍰提高標準條例第二條，判決如主文。
本案經檢察官甲○○到庭執行職務。
中      華      民      國      九十二     年     八      月     七     日
                                臺灣高等法院臺中分院刑事第八庭
                                      審判長法  官  羅  得  村
                                  法  官  陳  毓  秀
                                            法  官  劉  榮  服
右正本證明與原本無異。
除施用第一級毒品部分得上訴外，餘不得上訴。
如不服本判決應於收受送達後十日內向本院提出上訴書狀，其未敘述上訴之理由者並
得於提起上訴後十日內向本院補提理由書（均須按他造當事人之人數附繕本）。
                                            書記官  陳  俞  豪
中      華      民      國      九十二     年     八      月     八     日
附錄論罪條文：
毒品危害防制條例第十條：
施用第一級毒品者，處六月以上五年以下有期徒刑。
施用第二級毒品者，處三年以下有期徒刑。
                                                                        Ｆ


司法院資訊處製作；財團法人民間司法改革基金會備份。
